臺灣高等法院高雄分院刑事判決　　　　　　　　　　九十一年度上訴字第二八號
　　上　訴　人　台灣高雄地方法院檢察署檢察官
　　被　　　告　乙○○
　　被　　　告　甲○○
　　指定辯護人　本院公設辯護人　孫妙岑
右上訴人因被告等違反廢棄物清理法案件，不服台灣高雄地方法院九十年度訴字第八
九三號中華民國九十年十一月二十七日第一審判決（起訴案號：台灣高雄地方法院檢
察署八十九年度偵字第一五三六七號），提起上訴，本院判決如左：
    主  文
上訴駁回。
    理  由
一、公訴意旨略以：被告甲○○係高雄縣大寮鄉○○○街七號之虹虹實業有限公司（
    下稱虹虹公司）之負責人，陳培新（另移送屏東地院併辦）以駕駛大貨車為業，
    平日靠行於合進汽車貨運有限公司，與被告乙○○三人均明知公、民營廢棄物清
    除、處理機構經營廢棄物之貯存、清除或處理業務，應向地方主管機關申請核發
    許可證，如未依法領有廢棄物清除、處理許可證或核備文件，從事廢棄物之貯存
    、清除、處理者，應受刑事處罰，竟基於違反廢棄物清理法之共同犯意，於民國
    八十九年七月八日十四時許，由被告乙○○委託陳培新駕駛車號ＪＰ○三六號大
    貨車前往高雄市榮民總醫院（下稱榮總）後方一處貯存場載運以太空袋包裝之廢
    電子材料、廢ＰＣ板等有害事業廢棄物（屬八十三年七月十四日環保署公告之Ｂ
    ２－３混合五金廢枓類）至虹虹公司交予被告甲○○，由被告甲○○提供虹虹公
    司之場地供被告乙○○堆置前開有害事業廢棄物，陳培新則向被告乙○○收取費
    用新台幣二千五百元，於同日十四時五十分許，為行政院環保署環保警察隊第三
    中隊會同環保署南區稽查大隊人員當場查獲，認被告乙○○違反廢棄物清理法第
    二十條之規定，應依同法第二十二條第二項第四款之罪論處，被告甲○○違反廢
    棄物清理法第二十二條第二項第三款之罪等語。
二、公訴人認被告乙○○觸犯廢棄物清理法第二十二條第二項第四款之罪，被告甲○
    ○犯廢棄物清理法第二十二條第二項第三款之罪。係以上揭八十九年七月八日十
    四時五十分許，行政院環保署環保警察隊第三中隊會同環保署南區稽查大隊人員
    於被告甲○○提供虹虹公司之場地查獲之物，為廢棄物，且被告等俱無處理廢棄
    物之許可證等情為其論據。訊據被告被告甲○○、乙○○二人對於在上開時、地
    被查獲上開電子材料之太空包一事，直承不諱，惟否認有違反廢棄物清理法之犯
    行，被告乙○○辯稱：被查獲之物品不是廢棄物，是電腦主機板、磁碟機等物，
    全部都是要運去大陸加工的，其在大陸有ＩＣ板加工廠，本來準備全部有用的貨
    物及沒有用貨物都叫陳福溢處理的，這些我當時都有跟陳福溢講等語；被告甲○
    ○則辯稱：被告乙○○認識我父親，我見陳培新後方跟著乙○○之小貨車至公司
    卸貨，乃未向陳培新詢問貨之來源，因渠等之前有向我父親借場地放東西，且其
    等貨剛載運過卸下即被查獲等語。
三、按犯罪事實應依證據認定之，無證據不得推定其犯罪事實；不能證明被告犯罪者
    ，應諭知無罪之判決，刑事訴訟法第一百五十四條、第三百零一條第一項分別定
    有明文。而刑事訴訟法上所謂認定犯罪事實之證據，係指足以認定被告確有犯罪
    行為之積極證據而言，如未能發現相當證據或證據不足以證明，自不能以推測或
    擬制之方法，以為裁判基礎，此有最高法院二十九年上字第三一○五號判例及四
    十年台上字第八十六號判例可供參照；又認定犯罪事實，所憑之證據，雖不以直
    接證據為限，間接證據亦包括在內，然無論直接或間接證據，其為訴訟上之證明
    ，須於通常一般之人均不致於有所懷疑，而得確信其為真實之程度者，始得據之
    為有罪之認定，倘其證明尚未達到此一程度，而有合理性懷疑之存在時，即無從
    為有罪之認定，此亦有最高法院七十六年台上字第四九八六號判例可資參照。
四、經查：
  (一)根據警卷所附之行政院環保署稽查紀錄顯示，上開被查獲之裝有電子零組件之太
    空包共有十包，其內含有：倫飛公司北客服修理之軟碟機、鴻冠科技公司所產生
    之廢PC板、標示"BEST POWER TECHNOLOGY" PC板、一批PC板下腳品，以及夾雜廢
    鍵盤、廢電子開關等廢五金類在其中，並有環保警察在現場拍攝之相片足憑（見
    警卷第十一至第二十頁），雖證人涂小玉於偵查時證稱：其以二十萬元之價格售
    予陳福溢四十箱左右之PC板、IC板、CD-ROOM、LCD等，且係成品非廢棄物等語（
    見偵卷第三十七頁反面），並有發票影本十張附卷可稽，且證人陳福溢於警訊、
    偵查及審理中證述：其中有九包為陳福溢向涂小玉所購得之電子零組件新品，陳
    福溢暫交由乙○○以太空包包裝存放後準備運往大陸地區加工銷售等語（見警卷
    第九頁、偵查卷第三十六頁反面），惟證人涂小玉係永航環保工程有限公司負責
    人，而該公司之營業項目即是處理一般及事業廢棄物，此有卷附之營利事業登記
    證可稽（見偵卷第二十七頁），證人涂小玉亦承認倫飛公司係以很低的價格將上
    述物品賣給該公司（見偵卷第三十七頁反面），再參以環保警察在現場拍攝之相
    片，顯見並非被告乙○○所辯係剛出廠未曾使用或未具瑕疵之新品，是以該批物
    品應係具有再利用價值，屬於廢資訊物品類之一般事業廢棄物。
  (二)除上開電子零組件外，被查獲之太空包內尚有部分使用過之舊電子零組件，被告
    乙○○稱其係在大陸廣州地區從事五金生意買賣，且在大陸有電子ＩＣ板之加工
    廠，詳如前述高雄縣林園分局八十九年九月十一日（八九）林警刑字第一八六一
    號函所示，並據證人陳福溢於偵查中證述乙○○在大陸有設廠等語明確（見偵查
    卷第三十七頁），被告乙○○於本院調查時亦提出大陸出具之聘書及營業執照影
    本可證（見本院卷第五十至五十二頁），顯見被告乙○○平日並非從事事業廢棄
    之物之清運等相關工作。被告乙○○於本院調查時稱：「我委託陳陪新運貨物到
    甲○○公司去的東西有十一袋，（其中一袋較少，只有半袋），八袋半（亦即九
    袋，其中一袋僅因未滿故稱半袋）是陳福溢的，我只有兩袋。」、「我的貨物是
    向幸輝電子公司的王明財買的，我在大陸廣州經營電子零件的業務，我的貨物及
    陳福溢的貨物是準備裝櫃運到大陸去加工。」（見本院卷第二十三頁），就此部
    分證人王明財於本院證稱：「警卷第十九頁下面照片所顯示的那包IC板是我賣給
    被告乙○○的，照片上的硬碟就可以證明是我賣給他的。」、「（賣給被告的IC
    板這些在台灣是過時的不用了，但是大陸還可以用的到。因為大陸他們可以消除
    記憶體，再重新使用。雖然速度慢，但是對他們來講也是夠用的。」（見本院卷
    第四十七頁），惟觀諸警卷第十九頁之照片，除顯非新品之硬碟外夾雜著標有
    "BAD"之磁碟片、電線及PC板下腳品等，是以此部份查獲物亦係具有再利用價值
    ，屬於廢資訊物品類之一般事業廢棄物。
  (三)按舊廢棄物清理法第二十二條第二項第四款規定：「有左列情形之一者，處一年
    以上五年以下有期徒刑，得併科一百萬元以下罰金：四、未依第二十條規定領有
    廢棄物清除、處理許可證或核備文件，從事廢棄物貯存、清除、處理，或未依廢
    棄物清除、處理許可證或核備文件內容貯存、清除、處理廢棄物者。」同法第二
    十規定：「公、民營廢棄物清除、處理機構經營廢棄物之貯存、清除或處理業務
    ，應列明專業技術人員與貯存、清除、處理之工具、方法、設備及場所，向地方
    主管機關申請核發許可證。但從事有害事業廢棄物之貯存、清除或處理者，地方
    主管機關應先報請中央主管機關核准，始得發給許可證。」同法第二十四條規定
    ：「貯存、清除或處理一般事業廢棄物，違反第十五條規定者，處二千元以上一
    萬元以下罰鍰。經通知限期改善，仍未遵行者，按日連續處罰。」同法第十五條
    規定：「事業廢棄物之貯存、清除或處理方法及設施，應符合中央主管機關之規
    定。」再者，廢棄物清理法第二十二條第二項第四款之規定係於八十八年七月十
    四日公布修正，其立法目的乃因現行事業廢棄物管制法令未臻健全，以致廢棄物
    清除、處理機構違反廢棄物清理法第二十條規定時，僅有行政罰（同法第二十七
    條），並無刑罰規定，而行政罰鍰輕微，本不具懲處效果，導致不肖業者心存僥
    倖從事不法之廢棄物處理行為，除造成環境污染外，更增加未來善後清除處理費
    用之成本，因此特增修該條款規定，以刑罰有效嚇阻廢棄物清除、處理機構之不
    法行為。準此，廢棄物清理法第二十二條第二項第四款所處罰之主體，應以公、
    民營廢棄物清除、處理機構之人為限，若非前開主體，縱有未依規定處理廢棄物
    ，應依同法第二十四條規定處以罰鍰之行政罰，即不在該條款規範處罰之列。
  (四)廢棄物清理法於九十年十月二十四日通盤修正公佈，公訴人認被告等係違反廢棄
    物清理法舊法第二十二條第二項第三款、第四款之規定，經比較新舊法律，即新
    法第四十六條第一項第三款、第四款之規定：「三、未經主管機關許可，提供土
    地回填、堆置廢棄物。四、未依第四十一條第一項規定領有廢棄物清除、處理許
    可文件或核備文件，從事廢棄物貯存、清除、處理，或未依廢棄物清除、處理許
    可文件內容貯存、清除、處理廢棄物。」，而新法第四十一條第一項規定：「從
    事廢棄物清除、處理業務者，應向直轄市、縣（市）主管機關或中央主管機關委
    託之機關申請核發公民營廢棄物清除處理機構許可文件後，始得受託清除、處理
    廢棄業務。」，雖然廢棄物之再利用係屬處理行為之一種，惟廢棄物清理法第三
    十九條第一項之規定：「事業廢棄物之再利用，應依中央目的事業主管機關規定
    辦理，不受第二十八條、第四十一條之限制。」，是以被告乙○○所為，除有違
    反主管機關對於事業廢棄物再利用之規定外，尚與廢棄物清理法第二十二條第二
    項第四款（即新法第四十六條第一項第四款）之罪構成要件不合；另被告甲○○
    部分，本件被告乙○○所運送之電子零件廢棄物，既係為再利用而非欲丟棄在被
    告甲○○之虹虹公司內，僅係暫時存放，自亦與廢棄物清理法第二十條第二項第
    三款（即新法第四十六條第一項第三款）之罪處罰之要件不符；此外復查無其他
    積極證據足認被告乙○○有何廢棄物清理法第二十二條第二項第四款之犯行，被
    告甲○○有何同條項第三款之犯行，依上開說明，不能證明被告二人犯罪，自難
    遽以違反廢棄物清理法之罪相繩。
五、原審為被告等均無罪之諭知，經核尚無不合，檢察官上訴意旨仍執陳詞，指摘原
    判決不當，求為有罪之判決，並未提出確切證據，為無可取，本作上訴為無理由
    ，應予駁回。
上論斷，應依刑事訴訟法第三百六十八條，判決如主文。
本案經檢察官陳新慶到庭執行職務。
中    華    民    國      九十一      年      十一      月     十三   日
                              臺灣高等法院高雄分院刑事第四庭
                                  審判長法官  陳吉雄
                                        法官  李嘉興
                                        法官  陳啟造
右正本證明與原本無異。
檢察官如不服本判決應於收受本判決後十日內向本院提出上訴書狀，其未述上訴理
由者，並得於提起上訴後十日內向本院補提理由書狀（均須按他造當事人之人數附繕
本)「切勿逕送上級法院」。
                                      書記官  白蘭
中    華    民    國      九十一      年      十一      月     十三   日
